【裁判字號】    99,簡上,194
【裁判日期】    990830
【裁判案由】    偽造文書
【裁判全文】
臺灣臺北地方法院刑事判決             99年度簡上字第194號
公  訴  人  臺灣臺北地方法院檢察署檢察官
上  訴  人
即  被  告  乙○○
上列上訴人即被告因偽造文書案件，不服本院中華民國99年5 月
10日99年度交簡字第1596號第一審簡易判決（聲請簡易判決處刑
案號：99年度偵字第5924號），提起上訴，本院管轄之第二審合
議庭判決如下：
    主  文
上訴駁回。
    事  實
一、乙○○因不滿甲○○與其男友陳易亨似有曖昧之情，於民國
    98年5月間，在臺北市松山區○○○路○段69巷21弄19號居所
    ，使用不知情男友陳易亨之母親范鴻英所申租之網路IP，於
    YAHOO!奇摩網站，冒用甲○○名義而不實輸入甲○○之姓名
    、出生年月日及國民身分證統一編號，足以表示係由甲○○
    本人申請使用電子郵件信箱之用意而行使之，以此取得帳號
    「angenis1522@yahoo.com.tw」之電子郵件信箱，足生損害
    於甲○○及YAHOO!奇摩網站管理資料之正確性。
二、案經甲○○訴由南投縣政府警察局南投分局報告臺灣南投地
    方法院檢察署檢察官呈請臺灣高等法院檢察署令轉臺灣臺北
    地方法院檢察署檢察官偵查並聲請簡易判決處刑。
    理  由
壹、證據能力方面：
    按被告以外之人於審判外之言詞或書面陳述，除法律有規定
    者外，不得作為證據，刑事訴訟法第159條第1項固有明文。
    惟按被告以外之人於偵查中向檢察官所為之陳述，除顯有不
    可信之情況者外，得為證據，同法第159條之1 第2項定有明
    文。又被告以外之人於審判外之陳述，雖不符前4 條之規定
    ，而經當事人於審判程序同意作為證據，法院審酌該言詞陳
    述或書面陳述作成時之情況，認為適當者，亦得為證據；當
    事人、代理人或辯護人於法院調查證據時，知有第159條第1
    項不得為證據之情形，而未於言詞辯論終結前聲明異議者，
    視為有前項之同意，同法第159條之5規定甚明。本件檢察官
    、被告於本院審判程序時，就本判決所引用審判外之言詞或
    書面陳述，均未於言詞辯論終結前聲明異議，依上揭規定，
    視為均同意將之作為證據，本院認該等具有傳聞證據性質之
    證據，其取得過程並無瑕疵，且與待證事實具有關聯性，證
    明力非明顯過低，以之作為證據係屬適當，認俱得為證據。
    至其餘憑以認定本案犯罪事實之非供述證據（詳後述），查
    無違反法定程序取得之情，依同法第158條之4規定反面解釋
    ，亦具證據能力。
貳、實體方面：
一、訊據被告對於上開事實坦承不諱，核與證人即告訴人甲○○
    及證人陳易亨之證述相符（見南投縣政府警察局南投分局刑
    案偵查卷宗第4頁至第9頁、臺灣南投地方法院檢察署99年度
    偵字第310號卷第12頁至第13頁），復有YAHOO!奇摩-公文回
    覆信箱網路列印資料、中華電信股份有限公司客服處回覆單
    、中華電信數據CRIS查詢結果檔附卷可稽（見同上警卷第20
    頁至第25頁），足徵被告任意性自白與事實相符，事證明確
    ，犯行堪以認定，應予依法論科。
二、核被告乙○○所為，係犯刑法第216條、第220條第2項、第2
    10條之行使偽造準私文書罪。被告偽造準私文書之低度行為
    ，為行使之高度行為所吸收，不另論罪。原審認被告罪證明
    確，援引刑事訴訟法第449第1項前段、第3 項、第454條第1
    項，刑法第216條、第220第2項、第210條、第41條第1 項前
    段，判處有期徒刑2 月，並諭知易科罰金折算標準，其認事
    用法均無違誤，量刑亦甚妥適。上訴人雖指稱其於警方偵查
    期間，即主動到案說明始末，偵查及審理中亦均坦承犯行，
    符合自首條件云云，而請求酌予減刑並宣告緩刑。惟刑法第
    62條所規定之自首，須對於未發覺之罪為之而受裁判者，始
    克當之。所謂未發覺，乃指犯罪事實未為有偵查犯罪職權之
    公務員所發覺，或犯罪事實雖已發覺，而犯人為誰，尚不知
    者而言。但此所稱之發覺犯罪事實，祇須有偵查犯罪職權之
    公務員，已知該犯罪事實之梗概為已足，無須確知該犯罪事
    實之真實內容為必要；而所知之人犯，亦僅須知其有犯罪嫌
    疑即為犯罪業已發覺，不以確知其人為該犯罪之真兇無訛為
    必要（最高法院97年度臺上字第5969號判決意旨可資參照）
    。查被告係於警方依IP位址查獲並約談其男友陳易亨時，隨
    同陳易亨於98年12月13日前往南投縣政府警察局南投分局偵
    查隊，警方先於當日上午11時32分詢問陳易亨，陳易亨否認
    其有以電腦網路傳送對告訴人辱罵資料至告訴人MSN、YAHOO
    信箱、部落格及 hotmail信箱，並指稱應是其女朋友即被告
    所為，且否認其有以告訴人名義申設上開電子郵件信箱（見
    南投縣政府警察局南投分局投投警偵字第0980014682號卷第
    5 頁），斯時有偵查犯罪職權之警方即已知該犯罪事實之梗
    概，且知被告有犯罪嫌疑，警方嗣於同日12時22分始開始訊
    問被告，被告並坦承上開犯行，依上揭說明，應認被告係在
    警方發覺犯罪事實且知犯人為誰後，始向警方坦承犯行，與
    刑法第62條規定之自首條件，並不相符，上訴人上開所陳，
    尚非可採，其請求酌予減刑，殊非有據。本件被告之上訴，
    洵屬無由，應予駁回。
三、按緩刑之宣告與否，乃實體法上賦予法院得為自由裁量之事
    項，法院行使此項職權時，應受比例原則與平等原則等一般
    法律原則之支配；此所稱之比例原則，指行使此項職權判斷
    時，須符合客觀上之適當性、相當性與必要性之價值要求，
    不得逾越此等特性之程度，用以維護其均衡；而所謂平等原
    則，非指一律齊頭之平等待遇，應從實質上加以客觀判斷，
    對相同之條件事實，始得為相同之處理，倘若條件事實有別
    ，則應本乎正義理念，分別予以適度之處理，禁止恣意為之
    （最高法院88年度臺上字第328 號判決意旨可資參照）。本
    件上訴人雖另稱：願為公益捐款3 萬元以示悔悟，且因其任
    職金融業，為避免將來求職及轉職造成重大影響，請求准予
    宣告緩刑等語，並提出本院96年度簡上字第165 號判決、臺
    灣高雄地方法院96年度簡字第3673號及臺灣基隆地方法院95
    年度基簡字第395 號判決為憑，以表明犯罪情節類似本案之
    各該案被告獲有緩刑宣告等情。然本院審酌被告冒用告訴人
    名義申設上開電子信箱係為騷擾告訴人之犯罪目的，及被告
    未能與告訴人達成和解，且未能和解之原因係因告訴人要求
    之和解金額為5萬元，被告僅願給付2萬元，依被告任職金融
    業及表明願為公益捐款等情以觀，被告非不能負擔此3 萬元
    之差距，且告訴人所要求和解金額尚非不當，被告無非是要
    求告訴人僅能依其所定2 萬元之條件為和解，實難認其對告
    訴人有何愧疚之心，堪認被告並未完全悔悟，倘對被告為緩
    刑之宣告，客觀上顯非適當，且被告所提上開各案，或係冒
    用名義申設帳戶做為網路拍賣，或已獲被害人之諒解，要與
    本案條件事實有別，實不應為相同之處理，爰認本案不宜宣
    告緩刑。
四、另公訴人雖於本院審理中陳稱：身分證字號固屬區分人別之
    重要表徵，然不因轉成電磁紀錄即變成文書，本件被告並未
    為署名之動作，亦無為電子簽章法所規定之行為，是被告所
    為非具文書之性質，屬構成要件事實欠缺等語，而為無罪論
    告，固非無見。惟：
  (一)按電磁紀錄，藉電腦之處理所顯示之聲音、影像或符號，足
    以為表示其用意之證明者，關於本章及本章以外之罪，以文
    書論，刑法第220條第2項定有明文。查被告冒用告訴人名義
    ，將告訴人之姓名、出生年月日及身分證統一編號輸入電腦
    傳送至網站以申請電子郵件信箱使用，足以為表示係由告訴
    人本人申請使用電子郵件信箱用意之證明，依上揭規定，即
    應以文書論。況就準文書言，本無法直接從思想表示之有體
    物上認定何人為作成名義人，必須透過周遭之情狀、習慣或
    特別之約定，方可得知何人為做成名義人，公訴人以被告未
    為署名之動作，而認被告所為非具文書之性質，容有誤會。
  (二)次按電子簽章法第1 條規定：為推動電子交易之普及運用，
    確保電子交易之安全，促進電子化政府及電子商務之發展，
    特制定本法。本法未規定者，適用其他法律之規定。又電子
    文件係指文字、聲音、圖片、影像、符號或其他資料，以電
    子或其他以人之知覺無法直接認識之方式，所製成足以表示
    其用意之紀錄，而供電子處理之用者；電子簽章係指依附於
    電子文件並與其相關連，用以辨識及確認電子文件簽署人身
    分、資格及電子文件真偽者；經相對人同意者，得以電子文
    件為表示方法；依法令規定應簽名或蓋章者，經相對人同意
    ，得以電子簽章為之，同法第2條第1款、第2款、第4 條第1
    項、第9條第1項分別定有明文。是電子簽章法僅係規定在相
    對人同意下，得以電子文件為表示方法，且在法令規定應簽
    名或蓋章，復經相對人同意，則得以電子簽章為之，非謂當
    事人如未為電子簽章，其所發送之電子文件即不具文書之適
    格。遍閱電子簽章法全文，並未就電磁紀錄得否為文書之條
    件為具體規範，依該法第1條第2項規定，即應適用其他法律
    即上開刑法第220條第2項之規定。公訴人以被告無為電子簽
    章法所規定之行為，認被告所為非具文書之性質，亦非妥適
    ，均附此敘明。
據上論斷，應依刑事訴訟法第455條之1第1 項、第3項、第368條
，判決如主文。
本案經檢察官張成業到庭執行職務。
中    華    民    國    99    年    8     月    30    日
                  刑事第十四庭  審判長法  官  吳冠霆
                                      法  官  李殷君
                                      法  官  賴武志
上正本證明與原本無異。
本判決不得上訴。
                                      書記官  劉麗英
中    華    民    國    99    年    8     月    30    日
附錄本案論罪科刑法條全文：
中華民國刑法第210條
偽造、變造私文書，足以生損害於公眾或他人者，處5 年以下有
期徒刑。
中華民國刑法第216條
行使第210條至第215條之文書者，依偽造、變造文書或登載不實
事項或使登載不實事項之規定處斷。
中華民國刑法第220 條
在紙上或物品上之文字、符號、圖畫、照像，依習慣或特約，足
以為表示其用意之證明者，關於本章及本章以外各罪，以文書論
。
錄音、錄影或電磁紀錄，藉機器或電腦之處理所顯示之聲音、影
像或符號，足以為表示其用意之證明者，亦同。

司法院資訊處製作；財團法人民間司法改革基金會備份。
